【裁判字號】    97,交抗,39
【裁判日期】    970218
【裁判案由】    聲明異議
【裁判全文】
臺灣高等法院高雄分院刑事裁定          97年度交抗字第39號
抗告人即
受處分人    甲○○
上列抗告人因違反道路交通管理處罰條例聲明異議案件，不服臺
灣高雄地方法院中華民國96年12月25日裁定（96年度交聲字第47
0 號），提起抗告，本院裁定如下：
    主  文
抗告駁回。
    理  由
一、抗告意旨略以：抗告人即受處分人甲○○（下稱抗告人）於
    舉發通知單到案日期95年12月13日之前通知處分機關，並向
    原處分機關抗議，舉發通知單上之「違規時間」、「違規地
    點」不實，原處分機關允諾處理，惟承辦人根本未曾更正舉
    發通知單或通知抗告人處理；又抗告人自購車後，豈會記得
    在五年後要定期檢驗？且原處分機關對本件之裁罰期限，亦
    違反主管機關所定違反道路交通管理事件作業統一裁罰標準
    及處理細則第44條第1 項之規定，其處罰亦屬違法。綜上，
    原審認定事實，殊違經驗法則、論理法則及採證法則，爰提
    起本件抗告，請求撤銷原裁定云云。
二、按汽車不依限期參加定期檢驗或臨時檢驗者，處汽車所有人
    900 元以上1800元以下罰鍰；逾期1 個月以上者並吊扣其牌
    照，至檢驗合格後發還，逾期6 個月以上者，註銷其牌照。
    道路交通管理處罰條例第17條第1 項定有明文。又領有牌照
    之汽車，其出廠年份，自用小客車未滿5 年者免予定期檢驗
    ，5 年以上未滿10年者，每年至少檢驗1 次，10年以上者每
    年至少檢驗2 次。但自用小客車使用液化石油氣及壓縮天然
    氣為燃料、其他自用車及營業車未滿5 年者，每年至少檢驗
    1 次，5 年以上者每年至少檢驗2 次。但出廠年份逾10年之
    營業大客車每年至少檢驗3 次。營業大客車所有人應於指定
    日期前1 個月內、其他汽車所有人應於指定日期前後1 個月
    內持行車執照、新領牌照登記書向公路監理機關申請檢驗。
    但自用小型車申請檢驗，免持新領牌照登記書。道路交通安
    全規則第44條第1 項亦有明文。
三、經查，本件抗告人曾於90年間購買當年7 月出廠，車號9M-8
    622 號之自小客車，該車於同年8 月17日經高雄市監理處核
    發牌照，於95年間上開車輛並未參加定期檢驗，直至96 年8
    月8 日仍未參加定期檢驗之事實，為抗告人所不爭執（見原
    審訊問筆錄），並有上開車輛新領牌照登記書影本1 份附卷
    可稽。又高雄市監理處於核發上開車輛牌照時，已一併指定
    該車出廠滿5 年後之第1 次定期檢驗日期為95年8 月17日（
    即發照日5 年後），登載於該車行車執照上，並註明車主應
    於指定檢驗日前後1 個月內申請檢驗，嗣因上開車輛未於95
    年9 月17日前參加定期檢驗，高雄市監理處即於95年10月27
    日填製舉發違反道路交通管理事件通知單（下稱舉發通知單
    ），以上開車輛不依限期於95年8 月17日參加定期檢驗為由
    （通知單上違規時間、地點分別記載為「95年10月27日」、
    「高雄市監理處」）裁處罰鍰，於95年11月8 日將前開舉發
    通知單送達抗告人位於高雄市○鎮區○○街89號之住處，由
    抗告人之兄魏喬宏代為收受，抗告人未於應到案日期（95年
    12 月13 日）前繳納罰鍰，原處分機關遂於96年5 月4 日開
    立違反道路交通管理事件裁決書，以抗告人不依限期參加定
    期檢驗（定檢日95年8 月17日）為由（違規時間、地點則分
    別記載為「95年10月27日0 時」、「高雄市監理處」），裁
    處罰鍰1400元，並註銷牌照、責令檢驗等事實，亦有上開舉
    發通知單、裁決書、高雄市監理處96年6 月20日高市監一字
    第0960015762號函暨所附行車執照樣本、舉發通知單送達回
    證各1 份在卷可憑，均堪認屬實。則抗告人既未依照監理機
    關指定之定期檢驗日期（95年8 月17日），於檢驗日前後1
    個月內（95年7 月17日至95年9 月17日）參加上開車輛定期
    檢驗，顯已違反道路交通管理處罰條例第17條第1 項規定無
    疑。雖抗告人一再辯稱：高雄市監理處應於事前通知抗告人
    去做檢驗，監理處沒有通知，抗告人不知道要做檢驗，就不
    應處罰云云。惟自用小客車出廠5 年以上即須檢驗，此為道
    路交通安全規則前開條文所明定，而監理單位所核發予汽車
    所有人之行車執照上即載明定第一次（下次）應檢驗之日期
    ，此為一般汽車駕駛人眾知之常識；且汽車駕駛人行車時必
    須隨身攜帶之行車執照亦有記載，抗告人既非稚童，自不得
    諉為不知。再者，監理單位於指定檢驗日期前寄發通知係提
    醒車主要依限期參加定期檢驗，此種通知僅屬提醒性質而已
    ，抗告人依法應負之車輛定期檢驗責任（義務），並不因有
    無收到上開提醒通知而有異。亦即縱使未收到上開提醒通知
    ，抗告人仍應依行車執照上所定日期（在指定檢驗日前後1
    個月內）參加上開車輛定期檢驗，是抗告人上開辯解並不足
    採。
四、至於舉發通書及裁決書上記載之「違規時間」為95年10月27
    日、「違規地點」記載為高雄市監理處乙事。經查，汽車所
    有人不依限期至監理單位或其指定地點參加定期檢驗，即係
    以消極之不作為（未於特定期間內參加車輛定期檢驗）違反
    道路交通管理處罰條例之規定，而構成違規事件，自得依法
    處罰。雖抗告人非以具體作為而有「違規時間」、「違規地
    點」，但原處分機關對於此等不作為之違規事件，以期限屆
    至後而為實際舉發日，即填製舉發通知單日期（95年10月27
    日）、單位（高雄市監理處）作為抗告人違規時間、地點而
    記載於舉發通知單，並無不實可言。進而本件裁決書有關違
    規時間、地點依舉發通知單之記載而認定，亦無不當之處。
    抗告人辯稱裁決書上記載之「違規時間」、「違規地點」虛
    偽不實，該時、地抗告人並無任何違規行為，應撤銷原處分
    ，不應處罰抗告人云云，不足為採。又裁處機關對違規事件
    之裁罰期限，乃屬行政機關就行政作業流程之管控規定，此
    與抗告人違規而應裁處乙事無關，一併敘明。
五、綜上所述，抗告人未依限期參加定期檢驗（定檢日95年8 月
    17日）之違規行為，且迄至96年5 月4 日處分機關裁決時，
    上開車輛仍未參加定期檢驗（已逾期6 個月以上），則原處
    分機關以抗告人不依限期參加定期檢驗為由，依道路交通管
    理處罰條例第17條第1 項規定，參照違反道路交通管理事件
    統一裁罰基準表規定之罰鍰金額標準，裁處異議人罰鍰1400
    元並註銷牌照、責令檢驗，並無不當。原審據此駁回抗告人
    之異議聲明，核其認事用法，並無不當。抗告人之抗告，為
    無理由，應予駁回。
據上論結，應依道路交通案件處理辦法第26條、刑事訴訟法第41
2 條，裁定如主文。
中    華    民    國    97    年    2    月    18    日
                  刑事第四庭    審判長法  官  蕭權閔
                                      法  官  陳吉雄
                                      法  官  吳進寶
以上正本證明與原本無異。
不得抗告。
中    華    民    國    97    年    2    月    18    日
                                      書記官  林佳蓉


司法院資訊處製作；財團法人民間司法改革基金會備份。
